臺灣橋頭地方法院行政訴訟判決
110年度交字第242號

原      告  洪世傑  
被      告  高雄市政府交通局

代  表  人  張淑娟  
訴訟代理人  蘇健義  
上列當事人間因交通裁決事件，原告不服被告民國110年10月29
日高市交裁字第32-B00000000號裁決之處分，提起行政訴訟，本
院判決如下：
    主  文
原告之訴駁回。
訴訟費用新臺幣參佰元由原告負擔。
    事實及理由
一、事實概要：原告駕駛其所有之0000000號自用小客貨車（下
    稱系爭車輛）於民國110年9月1日7時10分許，行經高雄市路
    竹區中山路1130之1前時，因有「非遇突發狀況，在行駛中
    驟然煞車」之交通違規，由高雄市政府警察局湖內分局（下
    稱舉發機關）警員盧俊良當場攔停舉發，並填掣高市警交字
    第B00000000號舉發違反道路交通管理事件通知單（下稱系
    爭舉發違規通知單）。原告不服舉發，於110年9月17日提出
    陳述，經舉發機關於110年10月4日以高市警湖交字第110721
    47800號函查復：「舉發無誤」等語。原告仍不服而申請裁
    決，被告洵依據道路交通管理處罰條例（以下稱處罰條例）
    第43條第1項第4款、第24條第1項第3款、第63條第1項第3款
    暨違反道路交通管理事件統一裁罰基準及處理細則（以下稱
    處理細則）第44條規定，開立本件裁決書，裁處原告「罰鍰
    新臺幣18,000元整，記違規點數3點，並應參加道路交通安
    全講習」之處分（以下稱原處分）。原告仍不服，遂提起本
    件行政訴訟。
二、原告主張：沒有驟然煞車，因該車輛有煞車異常現象，而伊
    有提早通知保養廠等語。原告並聲明：原處分撤銷。
三、被告則答辯以：
（一）本件違規事實，有舉發機關110年10月4日高市警湖分交字
      第11072147800號函、110年11月23日高市警湖分交字第11
      072532200號函及採證光碟附卷可稽。故原告之違規事實
      ，洵堪認定。是原告於前揭時間、地點，確有「非遇突發
      狀況，在行駛中任意驟然煞車」之違規行為，被告據以裁
      處，洵無不合。
（二）原告雖主張：沒有驟然煞車，因該車輛有煞車異常現象，
      伊有提早通知保養廠云云。惟按處罰條例第43條第1項修
      正理由載明略以：「原條文之立法目的，原為遏阻飆車族
      之危害道路安全的行徑所設，是以該條構成要件列舉在道
      路上蛇行、行車速度超過規定最高時速60公里，及拆除消
      音器等均為飆車典型行為，為涵蓋實際上可能發生的危險
      駕駛態樣，第1項爰增訂第3款及第4款。」亦即駕駛人倘
      有「非遇突發狀況，在行駛途中任意驟然減速、煞車或於
      車道中暫停」，即應依前揭規定從一重罰，要無疑義。至
      原告之行為是否該當前揭加重處罰之規定，仍應視其有無
      「非遇突發狀況，在行駛中任意驟然減速」為斷。經查，
      經檢視採證影片可見（檔名：檔名末3碼794）：在影片時
      間06:59:53處，原告行駛中和街左轉國昌路往中山路省道
      方向，可聽見急彎產生之煞車聲，員警迴轉上前攔查；另
      檢視採證影片(檔名末3碼795)可見：在影片時間07:00:49
      處，員警：你剛怎麼開車的，原告：轉過去而已，轉過去
      沒有煞車而已；另經檢視採證影片(檔名末3碼796)可見：
      在影片時間07:07:40處，原告車輛於省道台1線南向近民
      富街口(寶雅百貨旁)起駛後，前方無突發狀況下驟然煞車
      ，可見輪胎冒白煙；在影片時間07:08:14處，原告車輛於
      近中山路1130之1前，第2次於前方無突發狀況下驟然煞車
      ，可見輪胎冒白煙，員警上前攔停，直至影片結束。依前
      揭說明，足證原告以「非遇突發狀況，在行駛中驟然減速
      」方式，對其他用路人而言，實屬難以預測之突發情形，
      著實令人措手不及，且使其他使用道路之車輛或人員將難
      予及時應變，足以使其他使用道路之車輛或人員倒地、翻
      滾、彈撞，亦足以使發生撞擊之車輛駕駛人、乘客致生受
      傷死亡之結果，此足對他人生命產生極其嚴重危害之結果
      ，為一般具有常識之成年人所得預見，遑論通過考驗而領
      有駕駛執照之原告。原告此種駕駛方式顯已超出一般用路
      人對其行車動線之合理期待，自應依處罰條例第43條第1
      項第4款予以裁罰。是原告於前揭時間、地點，確有「非
      遇突發狀況，在行駛中驟然煞車」，被告據以裁處，洵無
      不合等語，資為抗辯。被告並聲明：駁回原告之訴。
四、本件如事實概要欄所述之事實，除後列之兩造爭點外，有系
    爭舉發違規通知單（參本院卷第45頁）、本件裁決書及送達
    證書（參本院卷第49、51頁）、系爭車輛車籍查詢資料（參
    本院卷第53頁）、舉發員警申訴答辯書（參本院卷第58-59
    頁）、採證影片截圖2幀（參本院卷第60頁）、舉發機關110
    年10月4日高市警湖分交字第11072147800號函（參本院卷第
    63頁）、舉發機關110年10月12日高市交裁決字第110453960
    00號（參本院卷第65-66頁）、原告110年9月17日陳述單（
    參本院卷第67-77頁）、採證光碟（存於本院卷第79頁內）
    等件在卷為證，堪信為真實。兩造之爭點厥為：原告駕駛系
    爭車輛於上開時、地，有無「非遇突發狀況，在行駛中任意
    驟然減速」之交通違規？原處分有無違法？
五、本院之判斷：
（一）按「汽車駕駛人，有下列情形之一者，應接受道路交通安
      全講習：‧‧‧三、有第43條規定之情形。」、「汽車駕駛
      人，駕駛汽車有下列情形之一者，處新臺幣6,000元以上2
      4,000元以下罰鍰，並當場禁止其駕駛：‧‧‧四、非遇突發
      狀況，在行駛途中任意驟然減速、煞車或於車道中暫停。
      」、「汽車駕駛人有下列各款所列條款之一者，除依原條
      款處罰鍰外，並予記點：‧‧‧三、有第43條‧‧‧情形之一者
      ，各記違規點數三點。」處罰條例第24條第1項第3款、第
      43條第1項第4款及第63條第1項第3款分別定有明文。另處
      罰條例第43條第4項規定：「汽車駕駛人有第1項或前項行
      為者，並吊扣該汽車牌照6個月；經受吊扣牌照之汽車再
      次提供為違反第1項第1款、第3款、第4款或前項行為者，
      沒入該汽車。」
（二）經查，原告駕駛系爭車輛於110年9月1日07時10分許，在
      高雄市路○區○○路0000○0號前，因有「非遇突發狀況，在
      行駛中驟然煞車」之違規事實，經舉發員警目睹並當場攔
      停舉發，並填掣系爭舉發違規通知單之等情，業經舉發機
      關於110年10月4日以高市警湖交字第11072147800號函查
      復略以：「‧‧‧於中山路段在前方均無突發狀況時驟然煞
      車，陳述人主張預判危險狀況煞停顯與事實不符，已嚴重
      影響交通安全秩序」等語（參本院卷第63頁）；並有採證
      光碟（存於本院卷第79頁內）等件在卷可參，堪認為真實
      。故原告之違規事實，洵堪認定。
（三）原告雖主張：沒有驟然煞車，因車輛有煞車異常現象，伊
      有提早通知保養廠云云。惟查，經本院當庭勘驗檢視卷附
      之光碟採證影片清晰可見（檔名：檔名末3碼794）：在影
      片時間06:59:53處，原告行駛系爭車輛自中和街左轉國昌
      路往中山路省道方向，可聽見急彎產生之煞車聲，員警迴
      轉上前攔查；另檢視採證影片(檔名末3碼795)可見：在影
      片時間07:00:49處，員警：你剛怎麼開車的，原告：轉過
      去而已，轉過去沒有煞車而已；另經檢視採證影片(檔名
      末3碼796)可見：在影片時間07:07:40處，原告車輛於省
      道台1線南向近民富街口起駛後，前方無突發狀況下驟然
      煞車，可見輪胎冒白煙；在影片時間07:08:14處，原告車
      輛於近中山路1130之1前，第2次於前方無突發狀況下驟然
      煞車，可見輪胎冒白煙，員警上前攔停，直至影片結束。
      此有本院之勘驗報告一份在卷可稽（參本院卷第93-99頁
      ）。依前揭說明可知，足證原告有「在行駛中驟然煞車」
      行為，顯已妨害其他車輛之行駛動線，並因原告突然驟停
      之行為，而與訴外人車輛發生碰撞事故。原告此種駕駛方
      式顯已超出一般用路人對其行車動線之合理期待，自應依
      處罰條例第43條第1項第4款予以裁罰。
（四）再按交通違規行政爭訟之舉證責任原理與民事訴訟之舉證
      責任原理相類似，亦即，基本上應就行政機關與人民所各
      自主張有利於己之事實，分配其應盡之舉證責任。此觀諸
      行政訴訟法第136條規定，行政訴訟程序準用民事訴訟法
      第277條舉證責任分配原則之立法意旨，即可明瞭。是處
      罰條例科處行政罰事件，依據公法爭議之舉證責任分配法
      則，原告就行政機關已為相當證明之前開事項，若主張欠
      缺主觀歸責條件或為其他抗辯，須就其所辯提出反證。經
      查，原告雖主張：沒有驟然煞車，因該車輛煞車有異常現
      象，伊有提早通知保養廠云云，並提供系爭車輛維修照片
      、估價單。惟查，經本院檢視上開採證影片，於原告於上
      開影片時間07:07:40處及07:08:14處，二次於車道中間驟
      然停止，均未見原告欲停靠路邊察看車輛煞車狀況，而仍
      加速繼續行駛，待員警按鳴喇叭及警笛，並追至原告車輛
      左方示意停車後，原告始停靠路邊，顯與一般常情有違。
      況原告既己明知系爭車輛之煞車有異常現象，即不可再駕
      駛系爭車輛上路，以免增加其自身與其他用路人、車之危
      險。故原告僅憑「車輛有異常現象」之片面之辭，又無充
      足之反證，於舉發機關舉證原告確有「非遇突發狀況，在
      行駛中驟然煞車」之情況下，本院實難對原告之上開辯詞
      ，為有利於原告之認定。從而，原告於前揭時間、地點，
      既有「非遇突發狀況，在行駛中驟然煞車」之交通違規行
      為，則被告據以裁處，並無任何違法之處。
六、綜上所述，原告於系爭舉發違規通知單所述時間、地點，確
    有「非遇突發狀況，在行駛中驟然煞車」之交通違規，則被
    告據以裁處如原處分所示之處分，洵無不合。故原處分並無
    違法，原告訴請撤銷為無理由，應予駁回。又本件事證已臻
    明確，其餘攻擊防禦方法，均核與本件判決結果不生影響，
    爰不一一論述，附此敘明。
七、本件第一審裁判費為300 元，應由原告負擔，爰確定第一審
    訴訟費用額如主文第2 項所示。
據上論結，本件原告之訴為無理由，依行政訴訟法第237條之8第
1項、第237條之9第1項、第236條、第98條第1項前段，判決如主
文。
中    華    民    國  111    年   3     月    28      日
                  行政訴訟庭  法  官   楊富強
上為正本係照原本作成。
如不服本判決，應於判決送達後20日內，向本院提出上訴狀並表
明上訴理由（原判決所違背之法令及其具體內容或依訴訟資料可
認為原判決有違背法令之具體事實），其未載明上訴理由者，應
於提出上訴後20日內向本院補提理由書（上訴狀及上訴理由書均
須按他造人數附繕本，如未按期補提上訴理由書，則逕予駁回上
訴），並應繳納上訴裁判費新臺幣750 元。
中    華    民    國  111    年    3    月    28      日
                              書記官  邱秋珍